【裁判字號】    97,交聲,236
【裁判日期】    970815
【裁判案由】    違反道路交通管理處罰條例聲明異議
【裁判全文】
臺灣基隆地方法院交通事件裁定         97年度交聲字第236號
移送機關即
原處分機關  交通部公路總局臺北區監理所基隆監理站
異  議  人
即受處分人  乙○○
                    國民
上列受處分人因違反道路交通管理處罰條例案件，對於交通部公
路總局臺北區監理所基隆監理站中華民國97年5 月16日所為之處
分（原處分案號：基監字第裁42-Z00000000號），聲明異議，本
院裁定如下：
    主  文
異議駁回。
    理  由
一、原處分意旨略以：異議人即受處分人（下稱異議人）乙○○
    於民國97年5月11日07時53分許，駕駛車牌號碼808-FF 號營
    業遊覽大客車，行經國道5 號高速公路南下41公里處，因「
    汽車行駛高速公路速度超過規定最高速限（未滿20公里）」
    違規，經內政部警政署國道公路警察局第九警察隊蘇澳分隊
    執勤員警當場欄停製單舉發，因而依道路交通管理處罰條例
    第33條第1項第1款之規定，裁處異議人罰鍰新臺幣（下同）
    3,500元，並依同條例第63條第1項第1款規定（裁決書漏未
    記載第1項第1款），記違規點數1點等語。
二、異議意旨略以：異議人於上揭時間，駕駛車牌號碼808-FF號
    營業遊覽大客車，行經國道5 號南下41公里路段，限速90公
    里，被國道公路警察用雷射槍測速到103 公里速度，超速13
    公里，然伊當天有裝行車紀錄卡證明未超速（即未超過101
    公里），且該行車紀錄器有定期檢測合格證明，又交通部是
    規定超速10公里才會開單，超過1公里不會開單云云。
三、按汽車行駛高速公路及快速公路，應依速限標誌指示；汽車
    行駛於高速公路、快速道路或設站管制之道路，不遵使用限
    制、禁止、行車管制及管理事項之管制規則，而有行車速度
    超過規定之最高速限者，處汽車駕駛人3,000元以上6,000元
    以下罰鍰，並記違規點數1 點，高速公路及快速公路交通管
    制規則第5 條第1 項前段及道路交通管理處罰條例第33條第
    1項第1款、第63條第1項第1款分別定有明文。
四、經查：
  (一)本件異議人駕駛之車牌號碼808-FF號營業遊覽大客車，於民
    國97年5月11日07時53分許，於國道5號高速公路南向41公里
    處，因行速103 公里，限速90公里，超速13公里違規，經內
    政部警政署國道公路警察局第九警察隊蘇澳分隊員警攔停，
    以異議人有違反道路交通管理處罰條例第33條第1項第1款之
    規定當場舉發，此有證人即蘇澳分隊員警甲○○、丙○○於
    本院調查時到庭證述明確，復有內政部警政署國道公路警察
    局公警局交字第Z00000000 號舉發違反道路交通管理事件通
    知單影本在卷供參。惟異議人否認有超速之違規行為，並以
    上開言詞置辯。
  (二)交通警員製單舉發違反道路交通管理處罰條例所列之違規事
    實，本質上為行政處分，係公務員基於職務上權力，依法就
    特定之具體事件所為具有公法上效果之單方行政行為，基於
    公務員為公法上行為具有公信力之原則，該行政處分當可被
    推定為真正，其據以依法處分之事實認定亦為真正無誤。因
    此，證人即當場舉發員警甲○○到庭具結證稱：「（當時取
    締超速的依據為何？）因為那個路段比較有事故發生，所以
    我們常常在那邊取締。我們是用雷達測速照相的方式，我們
    有合格證書。」、「當時有現場欄停。」、「有要駕駛人出
    示行車紀錄器。」、「（當時駕駛人有無告訴你，他的行車
    紀錄器顯示未超過100 公里？）我有告訴駕駛人他的行車紀
    錄器顯示已經超過100 上去一點點，請他自己看。」、「（
    當時行車紀錄器是否如同異議人庭呈的這一張？）對，就是
    這一張。」「（你們認定駕駛人有超過100 一點點，是如何
    認定？請以鉛筆在行車紀錄卡上畫出。）我圈起來的地方是
    100，但是駕駛人的是在100上去一點點。」「（當時你要開
    單時，異議人有無對你說什麼？）他有告訴我，他沒有超速
    ，但是我有告訴他，他的行車紀錄器的數據，請他自己看，
    但是他說他沒有超過100 。」、「當時有將行車紀錄器還給
    異議人。」、「當時測得的速度是103 公里。」等語；又證
    人即當場舉發另一員警丙○○到庭具結證稱：「取締當時我
    有在現場。」、「（當時雷射測速儀，你有無觀看？）測速
    儀只有一人可以操作，所以是甲○○操作，但是我有看到測
    速儀103 公里，然後由我負責寫單子。」等語（見本院卷97
    年7 月31日訊問筆錄）。此外，據內政部警政署國道公路警
    察局第九警察隊97年6 月26日公警九交字第0970972524號函
    說明二：「……。經查本案使用之雷射測距測速儀器（器號
    LP02398 ）業於96年11月30日經經濟部標準檢驗局檢定合格
    ，其合法性及適用性均符合檢驗及使用規範，且本案採證係
    以上述之儀器所測得，當以該儀器所測得之數據為準。」，
    上開檢定合格之雷射測速儀有效期限乃至97年11月30日，此
    有該雷射測速儀檢定合格證書附卷可證，足見該雷射測速儀
    在本件違規事實舉發時，尚在檢定合格期間，警方既係以經
    檢定合格之精準科學儀器測速舉發，應無混淆誤判之可能。
    衡諸證人即現場舉發之員警與異議人素不相識，亦無仇怨，
    當無設詞攀誣、濫行舉發之虞，本院復查無員警設詞構陷或
    舉發錯誤之事證，自堪認其舉發之違規情節應屬事實，是異
    議人超速13公里之違規行為洵堪認定。
  (三)異議人雖辯稱行車時速沒有超過100 公里，且行車紀錄器有
    定期檢測合格證明，然本院就依其所提出之合格證明審閱，
    該合格證明之合格日期係95年5月8日，認證有效期限係自合
    格日起二年，因此，有效期限應至97年5月7日止。本件舉發
    時間係97年5 月11日，顯見該合格證明確已超過認證有效期
    限。而異議人提出之另紙合格證明之合格日期則係97年5 月
    13日，為本件舉發後兩天，是以尚難以該兩紙檢測合格證明
    對異議人為任何有利之認定。再者，縱認該行車紀錄器在本
    件舉發當時並無故障之情形，惟查，就異議人提出之行車紀
    錄卡所顯示，確實已超過100公里，異議人辯稱沒有超過100
    公里，顯不足採。況且，本件舉發路段之速限為90公里，異
    議人所辯交通部規定超速10公里才會開單，超過1 公里不會
    開單，僅空言泛指法令有規定，無法提出相關法令之資料以
    資佐證，此部分所辯尚無所據。
  (四)綜上所述，本件執勤員警所使用雷射測速器乃經檢驗合格並
    無故障，且亦無證據證明執勤警員有捏造事實違法取締之情
    事，而異議人所提出之行車紀錄紙並無足為有利於異議人之
    認定，異議人確有於上開時、地超速行駛，是原處分機關依
    道路交通管理處罰條例第33條第1項第1款及第63條第1項第1
    款之規定，裁處異議人罰鍰3,500元，並記違規點數1點，核
    無違誤，本件異議人之異議為無理由，應予駁回。
五、據上論斷，應依道路交通案件處理辦法第19條，裁定如主文
    。
中    華    民    國    97    年    8     月    15    日
                  交通法庭法  官  陳伯厚
以上正本證明與原本無異。
對於本件裁定如有不服，應於收受送達後5日內，向本院提出抗
告書狀，敘述抗告之理由，抗告於臺灣高等法院。
中    華    民    國    97    年    8     月    15    日
                          書記官  黃士元


司法院資訊處製作；財團法人民間司法改革基金會備份。
